臺灣嘉義地方法院行政訴訟判決
111年度交字第50號
原      告  何葉淑賢
訴訟代理人  何書勇  
被      告  交通部公路總局嘉義區監理所

代  表  人  黃萬益  
訴訟代理人  楊燕姍  
            李新盛  
上列當事人間交通裁決事件，原告不服被告民國111年7月11日嘉
監義裁字第76-OOOOOOOOO號裁決，提起行政訴訟，本院判決如下
：
   主 文
一、原告之訴駁回。
二、訴訟費用新臺幣叁佰元由原告負擔。 
   事實及理由
一、程序事項：本件係因原告違反道路交通管理處罰條例第31條
    第2項規定，不服被告民國111年7月11日嘉監義裁字第76-OO
    OOOOOOO號裁決，而提起行政訴訟，經核屬於行政訴訟法第2
    37條之1第1項第1款規定之交通裁決事件，自應依行政訴訟
    法第2編第3章規定之交通裁決事件訴訟程序；且本件事證明
    確，本院爰依同法第237條之7規定，不經言詞辯論，逕為判
    決，合先敘明。
二、事實概要：原告之子何書勇駕駛原告所有車牌號碼0000-00
    號自用小客貨車（下稱系爭車輛）於111年5月29日上午8時1
    5分許，於國道三號南下363.9公里處（下稱系爭路段），經
    內政部警政署國道公路警察局第八公路警察大隊善化分隊（
    下稱系爭舉發機關）員警認訴外人何書勇駕駛系爭車輛有「
    汽車行駛於高速公路汽車駕駛人未依規定繫安全帶（一人）
    」之違規行為，遂以國道警交字第OOOOOOOOO號舉發違反道
    路交通管理事件通知單（下稱系爭舉發通知單）逕行舉發，
    記載應到案日期111年7月30日前，並移送被告處理。原告之
    訴訟代理人於111年6月23日向被告陳述不服系爭舉發通知單
    。嗣被告於111年7月11日依道路交通管理處罰條例第31條第
    2項，以嘉監義裁字第76-OOOOOOOOO號違反道路交通管理事
    件裁決書裁處原告罰鍰新臺幣（下同）3,000元（下稱原處
    分）。原告不服，提起本件行政訴訟。
三、原告起訴主張：
（一）當日駕駛何書勇有依規定繫安全帶才上路，下國道2號九
      如交流道停車超商前才解開。當日因為天氣熱車上冷氣故
      障，故肩上有披上一條白毛巾擦汗，剛好擋住安全帶，可
      胸前有安全帶斜過，而且當天也把腰包掛在脖子上，導致
      大家誤判駕駛人沒有繫安全帶。因被告提供之舉發照片沒
      能清楚辨明當時的真實狀況。
（二）聲明：原處分撤銷。訴訟費用由被告負擔。
四、被告答辯則以：
（一）本案經系爭舉發機關函復略以：按汽車駕駛人及乘客繫安
      全帶實施及宣導辦法第3條第1項第1款規定，安全帶及相
      關配件必須齊全，並無毀損、鬆脫或變更之情事；同條項
      第3款規定，安全帶之帶扣應確實緊扣，安全帶無扭曲或
      反轉，鬆緊度保持適宜；腰部安全帶置於腰部以下，肩部
      安全帶固定位置應依個人調整，避免安全帶纏繞經過頸部
      ，且應置手臂上端以上。次按交通部交路87字第049161號
      函示略以：駕駛人及前座乘客應依3點式安全帶設計規定
      之方式扣繫完善，方得認定為有依規定繫安全帶；如未依
      設計規定方式繫扣，依前揭條例規定舉發，係應適法並無
      不當。本案經重新審視放大之採證照片，系爭車輛駕駛人
      未遵守上揭規定方式繫扣安全帶，舉發員警依法執行公務
      ，據實製單舉發，並無違誤。茲因道路交通法規要求駕駛
      人及乘客在汽車行駛於高速公路時繫上安全帶，其立法意
      旨無非乃因車輛在道路行駛速度較快，如有事故發生，駕
      駛人及乘客因繫有安全帶，將使駕駛人或乘客得到較為安
      全之保護，而使傷害減到最低，故為貫徹立法意旨，駕駛
      人及乘客於行車時，均應依規定繫妥安全帶，如不正確繫
      安全帶，將減低安全帶保護效能。　　　
（二）本件違規事實明確，被告依道路交通管理處罰條例第31條
      第2項處罰鍰3,000元，於法應無不合。本件原告之訴為無
      理由，請依法駁回原告之訴。
（三）聲明：原告之訴駁回。訴訟費用由原告負擔。
五、本院之判斷：
（一）本件如事實概要欄所載之事實，為兩造所不爭執，並有採
      證照片、系爭舉發通知單、交通違規陳述單、內政部警政
      署國道公路警察局第八公路警察大隊111年7月1日國道警
      八交字第1110401490號函及採證放大照片、舉發光碟；交
      通部公路總局嘉義區監理所嘉義市監理站111年7月4日嘉
      監義站字第1110139495號函等附原處分卷可稽，堪信為真
      。是本件之爭點在於訴外人何書勇於舉發日、時，駕駛系
      爭車輛，行經系爭路段，有無未依規定繫安全帶之事實？
（二）本件應適用之法令：
　 1、道路交通管理處罰條例
　 （1）第31條第1項、第2項及第7項：「（第1項）汽車行駛於
        道路上，其駕駛人、前座或小型車後座乘客未依規定繫
        安全帶者，處駕駛人新臺幣1,500元罰鍰；……。（第2項
        ）汽車行駛於高速公路或快速公路，違反前項規定或大
        型車乘載四歲以上乘客未依規定繫安全帶者，處駕駛人
        新臺幣3,000元以上6,000元以下罰鍰。……（第7項）第
        一項、第二項繫安全帶之正確使用、實施方式、因特殊
        事由未能依規定繫安全帶之處理、宣導及其他應遵行事
        項之辦法，由交通部定之。」。
　 （2）第85條第1項：「本條例之處罰，受舉發違反道路交通
        管理事件之受處罰人，認為受舉發之違規行為應歸責他
        人者，應於舉發違反道路交通管理事件通知單應到案日
        期前，檢附相關證據及應歸責人相關證明文件，向處罰
        機關告知應歸責人，處罰機關應即另行通知應歸責人到
        案依法處理。逾期未依規定辦理者，仍依本條例各該違
        反條款規定處罰。」
　 2、行為時汽車駕駛人及乘客繫安全帶實施及宣導辦法（下稱
      系爭宣導辦法）第3條：「汽車行駛於道路上，其汽車駕
      駛人、前座或小型車後座乘客，應依下列規定使用安全帶
      ：一、安全帶及相關配件必須齊全，並無毀損、鬆脫或變
      更之情事。二、每條安全帶僅供一人使用。三、安全帶之
      帶扣應確實緊扣，安全帶無扭曲或反轉，鬆緊度保持適宜
      ；腰部安全帶置於腰部以下，肩部安全帶固定位置應依個
      人調整，避免安全帶纏繞經過頸部，且應置手臂上端以上
      。四、……。」
　 3、系爭宣導辦法係基於道路交通管理處罰條例第31條第7項
      規定授權而訂定，僅為明確規範何為正確繫安全帶之方式
      ，並無附加特殊之限制，並無不妥，與法亦無相悖，確得
      適用於本件。
（三）經查：本院當庭勘驗舉發機關提供之採證照片光碟（本院
      卷第109頁），用法庭之電腦螢幕放大舉發機關提供之採
      證照片光碟可以清楚看到何書勇左肩膀處，以及從左肩膀
      到左胸前均沒有安全帶的痕跡，左肩線清晰完整，左肩處
      上方未見安全帶拉長痕跡，且何書勇胸前未見安全帶條狀
      物體，此有採證照片光碟、勘驗筆錄（本院卷123頁至第1
      25頁）、採證照片（本院卷第111頁、113頁）在卷可稽。
      反之，由原告訴訟代理人何書勇提供之繫安全帶照片（本
      院卷第91頁、第93頁）中，可見駕駛人之左肩線之衣服線
      條並非完整，有遭安全帶阻隔之情形，是原告主張採證照
      片中有繫安全帶等語，顯與證據不符，而不可採。據上，
      原告所有系爭車輛，於舉發時、地，確有駕駛人未依規定
      繫安全帶之違章情事，自可認定。又本件駕駛人雖為訴外
      人何書勇，惟原告並未依法於應到案日期前向被告告知應
      歸責人，是被告依法裁罰原告，自屬有據。
（四）綜上，原告所有系爭車輛，於舉發日、時，確有行駛於高
      速公路汽車駕駛人未繫安全帶之交通違規行為無訛，因此
      ，被告依道路交通管理處罰條例第31條第2項、第85條第1
      項及違反道路交通管理事件統一裁罰基準及處理細則規定
      ，裁處原告罰鍰3,000元，經核並無違法，原告訴請撤銷
      為無理由，應予駁回。
（五）兩造其餘攻擊防禦方法均與本件判決結果不生影響，故不
      逐一論述，併此敘明。
六、本件第一審裁判費為300元，應由原告負擔，爰確定第一審
    訴訟費用額如主文第2項所示。
據上論結，本件原告之訴為無理由，依行政訴訟法第237條之7、
第237條之8第1項、第98條第1項前段，判決如主文。
中　　華　　民　　國　　111 　年　　10　　月　　31　　日
　　　　　　　　　行政訴訟庭　法　官　邱美英 
上為正本係照原本作成。
如不服本判決，應於送達後20日內，向本院提出上訴狀，並應繳
納上訴裁判費新臺幣750元，其未表明上訴理由者，應於提出上
訴後20日內向本院補提理由書（均須按他造人數附繕本）。上訴
理由應表明關於原判決所違背之法令及其具體內容，或依訴訟資
料可認為原判決有違背法令之具體事實。未表明上訴理由者，逕
以裁定駁回上訴。
中　　華　　民　　國　　111 　年　　10　　月　　31　　日
                              書記官  黃怡禎